臺灣彰化地方法院民事判決　九十一年度重訴字第三三○號
　　原　　　告　庚○○○
　　　　　　　　宙○
　　　　　　　　己○○
　　　　　　　　Ｄ○○○
　　　　　　　　地○○
　　　　　　　　乙○○
　　　　　　　　酉○○
　　　　　　　　戌○○
　　　　　　　　戊○○○
　　　　　　　　巳○○
　　兼　共　同
　　訴訟代理人　天○○　　　住.
　　被　　　告　丁○○　　　住.
　　　　　　　　Ｃ○　　　　住.
　　　　　　　　亥○○　　　住.
　　右二人共同
　　訴訟代理人　玄○○　　　住.
　　被　　　告　癸○○　　　住.
　　　　　　　　辛○○○　　住.
　　　　　　　　丑○○　　　住台北市○○區○○里○○路一五五號四樓
　　　　　　　　申○○　　　住.
　　　　　　　　甲○○○　　住.
　　　　　　　　寅○○　　　住台北市○○區○○里○○○路○段八一一巷二三號
　　　　　　　　　　　　　　　.
　　　　　　　　辰○○　　　住.
　　　　　　　　宇○○　　　住.
　　　　　　　　丙○○　　　住.
　　　　　　　　午○○　　　住.
　　右　一　人
　　訴訟代理人　Ｂ○○　　　住.
　　被　　　告　子○○　　　住.
　　　　　　　　卯○○　　　住.
　　　　　　　　壬○○○　　住.
　　　　　　　　　　　　　　　.
　　　　　　　　黃○○　　　住.
　　　　　　　　　　　　　　　.
　　　　　　　　Ａ○○　　　住.
　　　　　　　　　　　　　　　.
　　　　　　　　未○○　　　住.
右當事人間請求請求土地所有權移轉登記等事件，本院於民國九十二年十二月二十四
日言詞辯論終結，判決如左：
  主      文
原告之訴駁回。
訴訟費用由原告連帶負擔。
  事      實
一、聲明：求為判決
（一）、確認被告卯○○、壬○○○、黃○○、辛○○○、Ａ○○、丑○○、申○○
        、甲○○○、寅○○、辰○○、宇○○就坐落彰化縣溪湖鎮○○段第四七五
        之八地號、地目田、面積三一０平方公尺之土地，與楊欠之間所有權移轉登
        記無效，應予塗銷所有權移轉登記，並移轉登記予原告。
（二）、確認被告癸○○所有坐落彰化縣溪湖鎮○○段第五六八地號、地目田、面積
        五六三平方公尺之土地，其自被告午○○之間買賣移轉登記，以及被告午○○與楊陳泯之間就上開土地之繼承登記、楊陳泯與楊欠之間就上開土地之贈
        與移轉登記，均為無效，應予塗銷所有權移轉登記，並移轉登記予原告。
（三）、確認被告癸○○所有坐落彰化縣溪湖鎮○○段第五三八地號、地目田、面積
        四二七平方公尺之土地，其自被告午○○之間買賣移轉登記，以及被告午○○與楊陳泯之間就上開土地之繼承登記、楊陳泯與楊欠之間就上開土地之贈
        與移轉登記，均為無效，應予塗銷所有權移轉登記，並移轉登記予原告。
（四）、確認被告丁○○所有坐落彰化縣溪湖鎮○○段第四六三之一地號、地目田、
        面積一九二五平方公尺之土地，其自被告周宗憲之間贈與移轉登記，以及被
        告周宗憲與楊欠之間就上開土地之買賣移轉登記，均為無效，應予塗銷所有
        權移轉登記，並移轉登記予原告。
（五）、確認被告子○○、未○○所有坐落彰化縣溪湖鎮○○段第四七五之一地號、
        地目田、面積一四九六平方公尺之土地，其自楊廣之間繼承登記無效，應予
        塗銷所有權移轉登記，並移轉登記予原告。
（六）、確認被告黃偉仁所有坐落彰化縣溪湖鎮○○段第四六九地號、地目建、面積
        九三六平方公尺之土地，其自Ｃ○之間買賣移轉登記，以及Ｃ○與楊欠之間
        就上開土地之贈與移轉登記，均為無效，應予塗銷所有權移轉登記，並移轉
        登記予原告。
（七）、確認被告黃偉仁所有坐落彰化縣溪湖鎮○○段第四七０地號、地目田、面積
        六五五平方公尺之土地，其自Ｃ○之間贈與移轉登記，以及Ｃ○與楊欠之間
        就上開土地之贈與移轉登記，均為無效，應予塗銷所有權移轉登記，並移轉
        登記予原告。
（八）、訴訟費用由被告負擔。
二、陳述：
（一）、緣楊鐵生前有子女楊協風、楊金瓶及原告楊鴛鴦等三人，而楊協風、楊金瓶
        之繼承人分別為原告天○○、宙○、己○○、Ｄ○○○、地○○、乙○○，
        以及酉○○、戌○○、戊○○○、楊秀柷等人。而坐落彰化縣溪湖鎮○○段
        第四六九、四七０、四六三之一、四七五之一、五六八、四七五之八等六筆
        土地均為楊鐵所有，無償借予楊欠耕作，民國三十年左右楊鐵因房屋大火燒
        毀而遷移他處，楊欠見楊鐵不識字且地契資料均遭大火滅失，竟起貪念而偽
        造文書將上開土地移轉於自己名下，嗣後再以買賣或贈與方式移轉予他人或
        子孫，不法侵害原告權益，經原告向地政機關申請系爭土地登記資料始知楊
        欠之不法情事，經原告以存證信函通知被告出面解決，被告置之不理，被告
        等在民國三十五年即知此事，未向土地所有權之前手查詢，做事馬虎，故提
        起本件訴訟。
（二）、楊鐵於大正八年四月十八日向胡德發等六人購買九筆土地，此觀同段第四六
        八地號土地之登記簿謄本記載楊鐵為所有人可佐，然被告之先人楊欠及楊烏
        九於日據時期原先並無任何土地，楊欠向楊鐵借數筆土地耕作，民國三十年
        間因楊鐵因房屋大火燒毀而遷移他處，楊欠竟起貪念暗中向地政機關聲請以
        各種名目變更登記為所有人，當時員林地政事務所科長羅有財在民國三十五
        年間有在土地登記簿上蓋章，有偽造文書之嫌，已提出刑事告訴，希望法院
        暫緩判決。日據時期土地登記簿既有記載楊鐵為多筆土地所有權人，則系爭
        土地應為楊鐵所有，可傳地政人員前來作證。至於土地法第四十三條所謂之
        「第三人」不包括繼承人在內，而第三人取得土地出於惡意者亦不受保護，
        上開土地之後手未盡查明義務而受讓，自不受保護。
（三）、依民法第七百六十七條、第一百一十八條第一項、第一百一十三條、第一百
        一十四條規定，以及大法官會議解釋第一０七號、一六四號有關已登記不動
        所有人之回復請求權除去妨害請求權無民法第一百二十五條消滅時效之適用
        ，上開系爭土地遭被告等不法侵害，原告得請求撤銷如聲明所示之物權移轉
        行為，並登記為原告所有。
三、證據：提出土地登記簿謄本、戶籍謄本、地籍圖謄本、土地所有權狀（丁○○所
    有）、告訴狀等為證。
乙、被告方面：
一、被告申○○、宇○○部分：未於言詞辯論期日到場，惟據渠等提出之書狀表示：
（一）、聲明：求為判決如主文所示。
（二）、陳述：原告起訴未依民事訴訟法第二百六十六條第三項將證物影本檢附，而
        被告係基於繼承關係取得所有權成為共有人，並無不法占有情形，原告片面
        主張均屬無據。
二、被告Ｃ○、亥○○部分：
（一）、聲明：求為判決如主文所示。
（二）、陳述：土地是從祖先楊烏九、楊欠、Ｃ○、亥○○這樣一代一代移轉的，不
        知道原告所述之情形。
（三）、證據：提出持分贈與字據、業主權保存登記申請書、業主權相續付登記申
        請書（均影本）等為證。
三、被告丁○○部分：
（一）、聲明：求為判決如主文所示。
（二）、陳述：系爭土地是我父親周宗憲在民國四十一年十六日向楊欠買的，同年七
        月二十五日登記完畢，嗣後再移轉給我，且土地已使用五十年，不知原告所
        述情形，餘同被告周宗憲之陳述。
（三）、證據：提出土地登記簿謄本影本為證。
四、被告周宗憲部分：未於最後言詞辯論期日到場，惟據其前聲明及陳述意旨略以：
（一）、聲明：求為判決如主文所示。
（二）、陳述：系爭土地是我向楊欠買的，已耕作使用五十年，已將所有權移轉給丁○○，不清楚楊欠取得土地之情形，原告主張並不實在，因被告向楊欠購買
        之土地離原告天○○、其父楊協風住家不過五十公尺，購買土地之事亦有所
        聞，其父子豈會不知。如楊鐵真為土地所有人，被告亦為同村鄰居，怎不曾
        聽天○○之父楊協風說過？被告依地政登記購買土地，依土地法第四十三條
        有絕對效力。
（三）、證據：提出土地登記簿謄本、所有權狀（均影本）為證。
五、被告癸○○部分：
（一）、聲明：求為判決如主文所示。
（二）、陳述：土地是花新台幣九百八十八萬二千六百七十五元向午○○買的，已經
        買了四、五年，我是看午○○有權狀才跟他買，並已交付價金及移轉登記完
        畢，依土地法第四十三條規定，被告應受信賴登記保護，況且午○○之所有
        權係繼承而來，亦無不法原因，故原告之訴顯無理由。
（三）、證據：提出不動產預約買賣契約書影本、土地登記簿本等為證。
六、被告午○○部分：
（一）、聲明：求為判決如主文所示。
（二）、陳述：不知楊欠如何取得土地，被告係依繼承取得土地，而原告取得土地的
        時間與他們祖先來到本地的時間不符。
七、被告丑○○、寅○○部分：被告未於最後言詞辯論期日到場，惟據其以前聲明及
    陳述略以：
（一）、聲明：求為判決如主文所示。
（二）、陳述：我們是辦理繼承登記取得所有權，不清楚土地權利移轉取得過程。
八、被告辛○○○、甲○○○、辰○○、子○○、未○○、壬○○○、黃○○、Ａ○○、卯○○部分：被告未於言詞辯論期日到場，亦未提出書狀作何聲明或陳述。
    理      由
一、本件被告申○○、宇○○、周宗憲、丑○○、寅○○、辛○○○、甲○○○、辰
    ○○、子○○、未○○、壬○○○、黃○○、Ａ○○、卯○○等均受合法通知，
    未於言詞辯論期日或最後言詞辯論期日到場，核無民事訴訟法第三百八十六條各
    款所列情形，爰依原告聲請，由其一造辯論而為判決。
二、按訴狀送達後，原告不得追加他訴，被告於訴之追加無異議，而為本案之言詞辯
    論者，視為同意追加，民事訴訟法第二百五十五條第一、二項定有明文。本件原
    告於民國九十二年三月二十五日追加確認被告癸○○所有坐落彰化縣溪湖鎮○○
    段第五三八地號土地，其自被告午○○之間買賣移轉登記，以及被告午○○與楊
    陳泯之間就上開土地之繼承登記、楊陳泯與楊欠之間就上開土地之贈與移轉登記
    ，均為無效，應予塗銷所有權移轉登記，並移轉登記予原告，被告午○○、癸○○對此等訴之追加並未異議而為本案之言詞辯論，參諸前揭規定，原告之追加應
    予准許，合先敘明。
三、原告主張渠等為楊鐵之繼承人，坐落彰化縣溪湖鎮○○段第四六九、四七０、四
    六三之一、四七五之一、五六八、四七五之八、五三八等七筆土地均為楊鐵所有
    ，無償借予楊欠耕作，民國三十年左右楊鐵因房屋大火燒毀而遷移他處，楊欠見
    楊鐵不識字且地契資料均遭大火滅失，竟起貪念向地政機關聲請以各種名目變更
    登記為所有人，與當時員林地政事務所科長羅有財有偽造文書之嫌，被告等上開
    土地之後手未盡查明義務而受讓，不受土地法第四十三條保護，故依民法第七百
    六十七條、第一百一十三條，請求確認移轉無效應予塗銷登記，並移轉登記予原
    告等語。被告申○○、宇○○辯稱：渠等係基於繼承關係取得所有權成為共有人
    ，並無不法占有情形等語；被告Ｃ○、亥○○則辯稱：土地是從祖先楊烏九、楊
    欠、Ｃ○、亥○○這樣一代一代移轉的，不知道原告所述之情形等語；被告丁○○、周宗憲辯稱：系爭土地是周宗憲向楊欠購買，再將所有權移轉給丁○○，被
    告依地政登記購買土地，依土地法第四十三條有絕對效力，原告主張均不實在等
    語；被告癸○○辯稱：土地是向午○○購買，並已交付價金及移轉登記完畢，依
    土地法第四十三條規定應受信賴登記保護等語；被告午○○辯稱：其係依繼承取
    得土地，不知楊欠如何取得土地等語；被告丑○○、寅○○辯稱：渠等依辦理繼
    承登記取得所有權，不清楚土地權利移轉取得過程等語。經查：
（一）、本件原告之訴訟標的，經本院闡明結果，原告自陳係依據民法第七百六十七
        條、第一百一十三條而為請求等語，有本院九十二年四月九日言詞辯論筆錄
        可稽，是以本院自應以此為裁判之基礎。而本件原告已非上開系爭土地所有
        權人事實，有土地登記簿謄本在卷可稽，依土地法所為之登記有絕對效力（
        參土地法第四十三條），故登記縱有無效或撤銷之原因，在未經依法塗銷或
        更正前，登記名義人方得為民法第七百六十七條請求權之主體，原告既非系
        爭土地登記名義人，尚難遽以主張民法第七百六十七條請求權。對此，原告
        雖又主張楊欠與當時員林地政事務所科長羅有財偽造文書，以各種名目將系
        爭土地變更登記所有人為楊欠等語，惟按當事人主張有利於己之事實者，就
        其事實有舉證之責任，民事訴訟法第二百七十七條定有明文；又按民事訴訟
        如係由原告主張權利者，應先由原告負舉證之責，若原告先不能舉證，以證
        實自己主張之事實為真實，則被告就其抗辯事實即令不能舉證，或其所舉證
        據尚有疵累，亦應駁回原告之請求。又按台灣光復後，政府辦理之土地總登
        記，整理地籍完成地政機關清查土地程序，並依台灣光復後訂定公布之「台
        灣地籍釐整辦法」、「台灣省土地權利憑證繳驗及換發書狀辦法」，使得在
        日據時期已取得土地之權利人，得依繳驗憑證或其他簡便方法為土地總登記
        。被告既否認有何不法原因取得系爭土地，則原告即應就其主張有利於己之
        事實，即系爭土地所有權辦理總登記時有何不實偽造一節，負舉證責任，然
        原告僅提出日據時期土地登記簿而已，就系爭土地所有權辦理總登記有無偽
        造情事，並未能舉證以實其說，是以原告上開主張，尚難採信。
（二）、再者，土地法第四十三條所謂登記有絕對效力，係為保護第三人起見，將登
        記事項賦與絕對真實之公信力，故真正權利人祗許在未有第三人取得權利前
        以登記原因無效或得撤銷為塗銷登記之請求，若至已有第三人本於現存之登
        記而為取得權利之新登記以後，不得更為塗銷登記之請求，因之真正權利人
        對於第三人依此取得之不動產，訴請返還，自無法律上之根據。查：坐落
        彰化縣溪湖鎮○○段第五三八、五六八地號土地，係楊欠贈與移轉登記予楊
        陳泯，經午○○辦理繼承登記後，因買賣移轉登記予癸○○；坐落彰化縣
        溪湖鎮○○段第四六三之一地號土地，係楊欠買賣移轉登記予周宗憲，周宗
        憲再贈與丁○○；坐落彰化縣溪湖鎮○○段第四六九地號土地，係楊欠贈
        與移轉登記Ｃ○，Ｃ○買賣移轉登記予亥○○；坐落彰化縣溪湖鎮○○段
        第四七０地號土地，係楊欠贈與移轉登記Ｃ○，Ｃ○贈與移轉登記予亥○○
        ；以上事實，有土地登記簿謄本、持分贈與字據、業主權保存登記申請書、
        付與業主權相續登記申請書不動產預約買賣契約書、所有權狀等在卷可稽，
        則姑且不論原告主張楊欠侵害楊鐵系爭土地所有權之事實是否為真，然依土
        地法第四十三條之規定，原告已不得再主張訴請塗銷其登記。原告雖又主張
        被告等未盡查明義務而受讓，不受土地法第四十三條保護等語，亦未能舉證
        以實其說，故原告主張依民法第一百一十三條規定請求塗銷登記回復予原告
        云云，亦無可採。
（三）、此外，坐落彰化縣溪湖鎮○○段第四七五之八地號土地，依原告所提出之日
        據時期土地登記簿記載，楊木、楊營持分各為一八０分之四二、楊廣、楊本
        、楊發持分各為一八０分之三二，有該土地登記簿可稽，原告之先人楊鐵並
        非所有權人，故原告前揭主張，自屬無據，不能准許；原告另聲明請求確認
        被告子○○、未○○所有坐落彰化縣溪湖鎮○○段第四七五之一地號土地，
        其自楊廣之間繼承登記無效，應予塗銷所有權移轉登記，並移轉登記予原告
        等語，固然依日據時代土地登記簿可知楊廣為土地所有人，然楊廣就上開系
        爭土地所有權移轉行為有何瑕疵或無效事由，均未見原告提出任何主張或理
        由，故原告此等請求，顯屬無據，要難准許。
四、原告嗣又主張已對當時員林地政事務所科長羅有財提出偽造文書之告訴，希望法
    院暫緩判決等語。按民事訴訟法第一百八十三條固規定，訴訟中有犯罪嫌疑牽涉
    其裁判者，法院得在刑事訴訟終結前，以裁定停止訴訟程序。惟民事法院就兩造
    所爭執之事實，本得依職權獨立認定，不受刑事訴訟所調查之證據，倘就所調查
    之結果，已足形成心證，自無停止訴訟程序之必要。本院之判斷理由已見前述，
    本件既已達可為裁判之程度，自無依原告請求暫緩判決之必要。
五、綜上所述，原告之請求均非有理，應予駁回。
六、本件判決之基礎已臻明確，兩造其餘攻擊防禦方法，於判決結果不生影響，無庸
    一一論列，併此敘明。
據上論結，本件原告之訴為無理由，依民事訴訟法第三百八十五條第一項前段、第八
十五條第二項，判決如主文。
中　　　華　　　民　　　國　　九十三　　年　　　一　　　月　　　七　　　日
                        台灣彰化地方法院民事第一庭
~B法　　　官　陳弘仁
右為正本係照原本作成。
如對本判決上訴，應於判決送達後二十日內向本院提出上訴狀。
~B法院書記官　王振州
中　　　華　　　民　　　國　　九十三　　年　　　一　　　月　　　七　　　日
